臺灣雲林地方法院刑事裁定
111年度毒聲字第236號
聲  請  人  臺灣雲林地方檢察署檢察官
被      告  李讀修


上列被告因違反毒品危害防制條例案件（111年度毒偵字第342、
562、763號），經檢察官聲請觀察、勒戒（111年度聲觀字第188
號），本院裁定如下：
    主  文
甲○○施用第二級毒品，應送勒戒處所觀察、勒戒。
    理  由
一、聲請意旨略以：
　　被告甲○○基於施用第二級毒品甲基安非他命之犯意，分別：
　㈠於民國111年3月3日10時14分在臺灣雲林地方檢察署（下稱雲
    林地檢署）觀護人室採尿時回溯96小時內之某時許，在不詳
    地點，以不詳方式，施用甲基安非他命1次。嗣被告於111年
    3月3日10時14分許，定期至雲林地檢署觀護人室接受採尿，
    送驗結果呈安非他命、甲基安非他命陽性反應，而悉上情。
　㈡於111年5月6日21時許，在停放於雲林縣西螺鎮某道路之菜車
    上，以將甲基安非他命至於玻璃球內燒烤，再吸食所產生煙
    霧之方式，施用甲基安非他命1次。嗣被告於111年5月10日1
    6時43分許，定期至雲林地檢署觀護人室接受採尿，送驗結
    果呈安非他命、甲基安非他命陽性反應，而悉上情。
　㈢於111年6月9日10時24分在雲林地檢署觀護人室採尿時回溯96
    小時內之某時許，在雲林縣西螺鎮之合作農場內，以將甲基
    安非他命置於玻璃球內燒烤，再吸食所產生煙霧之方式，施
    用甲基安非他命1次。嗣被告於111年6月9日10時24分許，定
    期至雲林地檢署觀護人室接受採尿，送驗結果呈安非他命、
    甲基安非他命陽性反應，而悉上情。
　㈣爰依毒品危害防制條例第20條第1項之規定，聲請裁定將被告
    送勒戒處所觀察、勒戒等語。
二、按109年1月15日修正公布，109年7月15日施行之毒品危害防
    制條例第20條第1項規定，犯該條例第10條之罪者，檢察官
    應聲請法院裁定，或少年法院（地方法院少年法庭）應先裁
    定，令被告或少年入勒戒處所觀察、勒戒，其期間不得逾2
    月。又按修正後毒品危害防制條例對於施用毒品者之思維，
    已擺脫以往側重於「犯人」身分之處罰，著重其為病患之特
    質，因此放寬觀察、勒戒或強制戒治制度之適用時機，以協
    助施用者戒除毒癮，是以修正後毒品條例第20條第3項所謂
    「3年後再犯」，只要本次再犯（不論修正施行前、後）距
    最近1次觀察、勒戒或強制戒治執行完畢釋放，已逾3年者，
    即該當之，不因其間有無犯施用毒品罪經起訴、判刑或執行
    而受影響。亦即對於戒除毒癮不易者，唯有以機構內、外處
    遇及刑事制裁等方式交替運用，以期能控制或改善其至完全
    戒除毒癮。則被告縱為屢犯施用毒品罪之成癮慣犯，其間復
    曾因施用毒品罪，經起訴、判刑或執行，只要本次再犯施用
    毒品罪距其最近1次觀察、勒戒或強制戒治執行完畢釋放後
    ，已逾3年者，既仍有修正後毒品條例第20條第3項規定之適
    用，依舉重明輕之法理，倘僅經檢察官為「附命緩起訴」而
    非起訴、判刑，不論有無完成戒癮治療，其再犯更有適用同
    條例第20條第3項規定，施以「觀察、勒戒或強制戒治」之
    必要。再「附命緩起訴」戒癮治療之執行，係以社區醫療（
    機構外醫療體系）處遇替代監禁式治療，使施用毒品者得繼
    續正常家庭及社會生活，實非集中於勒戒處所，而受監所矯
    正、管理，仍難脫其「收容」或「處罰」外觀者，所可比擬
    ，恐難遽認已完成該戒癮治療者，即無再受「觀察、勒戒或
    強制戒治」處遇之實效。是以，於機構外之戒癮治療難達其
    成效時，再施以機構內之強制處遇，亦屬循序漸進之合理矯
    治方式。況毒品條例第23條第2項之「觀察、勒戒及強制戒
    治」執行完畢釋放，乃法定訴追要件，逕將完成「附命緩起
    訴」之戒癮治療者，等同於該條項所定之「觀察、勒戒或強
    制戒治」執行完畢，更有牴觸不利類推禁止原則之嫌，難謂
    妥適（最高法院110年度台上字第2096號判決意旨參照）。
三、聲請意旨一、㈠部分：
　　被告固坦承有於上開時、地接受採尿，送驗結果呈安非他命
    、甲基安非他命陽性反應等情，惟否認有聲請意旨一、㈠所
    載施用毒品之事實，辯稱：該次我於111年3月初，在二崙鄉
    朋友家打麻將時，住那邊的朋友拿香菸給我抽，我有聞那個
    菸，菸裡面不曉得有沒有毒品，因為整間都是菸，我不知道
    自己有沒有施用毒品等語。經查：
　㈠被告於111年3月3日10時14分許至雲林地檢署觀護人室接受定
    期採尿，該尿液是由被告親自排放乙節，業據被告於偵查中
    供陳在卷（毒偵342卷第25頁），並有雲林地檢署施用毒品
    犯尿液檢體監管紀錄表（尿液檢體編號：000000000號）、
    毒品犯採尿具結書、毒品犯採尿情形報告表（毒偵342卷第5
    至8頁）附卷可參，當可確認送檢驗之尿液，為被告所排放
    之尿液甚明。
　㈡按尿液初步篩檢採用免疫學法，因結構類似之成分亦可能產
    生反應，而呈偽陽性，但初步篩檢陽性檢體需再以氣相層析
    質譜儀法進行確認檢驗，不致有偽陽性結果，此有行政院衛
    生署管制藥品管理局（現改制為行政院衛生福利部食品藥物
    管理署，下同）97年1月21日以管檢字第0970000579號函闡
    釋明確；再按甲基安非他命經施用後約70％於24小時內自尿
    液中排出，最長檢出時間為56至96小時，惟施用後欲達陽性
    反應閾值之時間，與使用者之施用劑量、施用方式及頻率、
    飲水多寡、個人體質及代謝情況等因素影響，依個案而異。
    因此僅憑尿液中呈甲基安非他命陽性反應，並無法確實推算
    施用時間距採集時間之長短，然依上述資料推斷，最長不會
    超過96小時，亦據行政院衛生署管制藥品管理局94年12月6
    日以管檢字第0940013353號函敘明可參，此為本院承辦施用
    毒品案件職務上已知之事。而被告於上開時、地接受採尿所
    採得之尿液，經送往台灣檢驗科技股份有限公司濫用藥物實
    驗室（高雄）以酵素免疫分析法（EIA）初步檢驗及以液相
    層析串聯質譜儀法（LC/MS/MS）確認檢測結果，其尿液中安
    非他命含量為850ng/ml，甲基安非他命含量為2,255ng/ml，
    依據衛生署公告閾值，甲基安非他命達500ng/ml，且安非他
    命達100ng/ml，即可判定為甲基安非他命陽性反應等情，此
    有被告前揭採尿資料、台灣檢驗科技股份有限公司濫用藥物
    實驗室（高雄）濫用藥物檢驗報告（毒偵342卷第9頁）在卷
    可憑，依據上開說明，被告尿液檢驗結果應無偽陽性之反應
    ，該尿液檢驗結果當可採信，可見被告確實曾於前揭採尿時
    間（即111年3月3日10時14分）回溯96小時內之某時許，在
    不詳處所，以不詳方式，施用甲基安非他命1次無訛。又案
    發時，被告係在施用第二級毒品案件，經檢察官命附戒癮治
    療之緩起訴處分期間，有臺灣高等法院被告前案紀錄表、雲
    林地檢署檢察官110年度毒偵字第1047號緩起訴處分書附卷
    可參，顯見被告不是初次接觸甲基安非他命之人，播各空言
    辯稱不知道此次自己抽菸時有無施用甲基安非他命，亦即不
    知道燃燒甲基安非他命所生煙霧之味道及施用後之效果，顯
    然與常情有違，應係臨訟推諉卸責之詞，不足採信。
四、聲請意旨一、㈡、㈢部分，除被告上開自白外，有雲林地檢署
    毒品犯採尿具結書、施用毒品犯尿液檢體監管紀錄表（尿液
    檢體編號：000000000、000000000號）、毒品犯採尿情形報
    告表、台灣檢驗科技股份有限公司濫用藥物實驗室-高雄濫
    用藥物檢驗報告（毒偵562卷第5至9頁；毒偵763卷第5至9頁
    ）附卷可參，足認被告之自白與事實相符，是被告上開施用
    第二級毒品2次之犯行，已可認定。
五、被告未曾因違反毒品危害防制條例案件經送勒戒處所觀察、
    勒戒，有前揭被告前案紀錄表在卷可佐，依據前揭二說明，
    聲請人聲請本院裁定被告入勒戒處所執行觀察、勒戒，於法
    有據。再者，依卷內所附資料可知（參偵卷第45頁），檢方
    係考量被告否認部分犯行，且於另案緩起訴處分期間，多次
    接受採尿呈現毒品陽性反應，觀護人建議不續予緩起訴處分
    ，被告亦同意觀察勒戒等事由，而聲請裁定被告送觀察勒戒
    ，經本院衡酌被告於緩起訴處分期間，猶再犯本案3次施用
    第二級毒品罪，則其是否有自我克制、戒毒、遠離毒品之能
    力，確實有疑慮，是認檢察官逕向本院聲請觀察、勒戒，其
    裁量並無重大明顯瑕疵，應屬檢察官職權之適法行使，本件
    聲請核屬有據，應予准許。
六、依毒品危害防制條例第20條第1項，裁定如主文。
中　　華　　民　　國　　111 　年　　8 　　月　　15　　日
                  刑事第四庭  法 官  陳雅琪
以上正本證明與原本無異。　　　　　　　　　 
如不服本裁定，應於裁定送達後5日內向本院提出抗告狀（須附
繕本）。
                             書記官  陳怡心
中　　華　　民　　國　　111 　年　　8 　　月　　16　　日